【裁判字號】    97,交抗,555
【裁判日期】    970529
【裁判案由】    聲明異議
【裁判全文】
臺灣高等法院臺中分院刑事裁定         97年度交抗字第555號
抗  告  人
即受處分人  甲○○
上列抗告人即受處分人因違反道路交通管理處罰條例聲明異議案
件，不服臺灣臺中地方法院97年度交聲字第1195號，中華民國97
年4月15日所為裁定，提起抗告，本院裁定如下：
    主  文
原裁定撤銷，發回臺灣臺中地方法院。
    理  由
一、按受處分人不服道路交通管理處罰條例第8條主管機關所為
    之處罰，得於接到裁決書之翌日起20日內，向管轄地方法院
    聲明異議，道路交通管理處罰條例第87條第1項定有明文。
    又按道路交通案件處理辦法第4條第1項規定：聲明異議案件
    之處理，除準用刑事訴訟法有關規定外，依本辦法之規定處
    理之。同辦法12條規定：依道路交通管理處罰條例第八十七
    條規定向管轄法院聲明異議之期間，自裁決送達之翌日起算
    ，並得依法扣除在途期間及聲請回復原狀。再按處理違反道
    路交通管理事件，有關文書送達之程序，準用行政程序法送
    達之規定，此為違反道路交通管理事件統一裁罰基準及處理
    細則第5條所明定。而送達，除法規另有規定外，由行政機
    關依職權為之；送達由行政機關自行或交由郵政機關送達；
    由郵政機關送達者，以一般郵遞方式為之，但文書內容對人
    民權利義務有重大影響者應為掛號，行政程序法第67條、第
    68條第1項、第3項分別訂有明文。再者，「送達，於應受送
    達人之住居所、事務所或營業所為之。但在行政機關辦公處
    所或他處會晤應受送達人時，得於會晤處所為之」、「於應
    送達處所不獲會晤應受送達人時，得將文書付與有辨別事理
    能力之同居人、受僱人或應送達處所之接收郵件人員」、「
    （第1項）送達不能依前二條規定為之者，得將文書寄存送
    達地之地方自治或警察機關，並作送達通知書兩份，一份黏
    貼於應受送達人住居所、事務所、營業所或其就業處所門首
    ，另一份交由鄰居轉交或置於該送達處所信箱或其他適當位
    置，以為送達。（第2項）前項情形，由郵政機關為送達者
    ，得將文書寄存於送達地之郵政機關」，行政程序法第72條
    第1項、第73條第1項、第74條第1項、第2項，分別定有明文
    。
二、經查本件受處分人甲○○因酒後駕車之違規行為，經原處分
    機關交通部公路總局臺中區監理所裁處後，並以郵務掛號方
    式送達該裁決書至受處分人戶籍地址臺北縣新店市○○里○
    ○路109號3樓，因未會晤受處分人本人，亦無受領文書之同
    居人、受僱人或應送達處所之接收郵件人員，即於97年3月1
    0日寄存於五峰郵局，送達人員並製作送達通知書2份，1份
    粘貼於應受送達人門首，另1份置於受送達處所信箱或適當
    位置以為送達等情，有原處分機關裁決書、交通部公路總局
    臺中區監理所送達證書（以上均影本）、司法院戶役政連結
    個人基本資料查詢結果各1份在卷可稽。揆諸上開規定，本
    件違反道路交通管理事件裁決書於97年3月10日已合法送達
    予受處分人，核無違誤。受處分人雖遲至97年4月1日始具狀
    聲明異議，有其聲明異議狀乙份及其上蓋用之交通部公路總
    局臺中區監理所分文章存卷可按（見原審卷第2頁）。但依
    法院訴訟當事人在途期間標準第2條、第3條規定，因受處分
    人之住所非在原審法院轄區，上開裁決書亦係向受處分人住
    所送達，則受處分人聲明異議之法定期間，依上揭規定，自
    應扣除（實係加計）在途期間5日，則本件受處分人聲明異
    議時應未逾上開20日之法定期間。乃原審法院未詳查受處分
    之住所非在原審法院轄區之事實，未扣除聲明異議之在途期
    間，遽認受處分人聲明異議已逾法定期間，而裁定予以駁回
    ，核有違誤。抗告意旨雖未指摘及此，仍應由本院將原裁定
    撤銷，發回原審法院另行依法裁定。
據上論斷，應依道路交通事件處理辦法第第26條，刑事訴訟法第
413條前段裁定如主文。
中    華    民    國    97    年    5     月    29    日
            刑事第六庭  審判長法  官  李  文  雄
                              法  官  張  恩  賜
                              法  官  邱  顯  祥
上列正本證明與原本無異。
不得再抗告。
                              書記官  陳  桂  芬
中    華    民    國    97    年    5    月     29   日


司法院資訊處製作；財團法人民間司法改革基金會備份。
